臺灣彰化地方法院刑事判決　　　　　　　　　　　　　九十三年度易字第八五一號
　　公　訴　人　臺灣彰化地方法院檢察署檢察官
　　被　　　告　辛○○
右列被告因詐欺案件，經檢察官提起公訴（九十二年度偵字第八九○九號），被告於
準備程序對檢察官起訴犯罪事實為認罪之答辯，經本院合議庭裁定依簡式審判程序審
理，本院判決如左：
    主  文
辛○○共同意圖為自己不法之所有，以詐術使人將本人之物交付為常業，處有期徒刑
肆年。
    事實及理由
一、辛○○與子○○（未據起訴）為表兄弟關係，二人藉由辛○○原於民國八十五年
    四月九日至八十七年五月三十一日止，在彰化縣秀傳紀念醫院任職之經歷，明知
    渠等並無採購藥品及外國生物科技、雲林縣政府重殘養護中心、雲林縣政府公共
    工程、湖山水庫建設、外環道路工程及大陸晶圓廠之投資事實，竟共同基於意圖
    為自己不法所有向他人虛構前開投資計劃詐取財物並以為之常業之犯意聯絡，自
    八十九年間起，先由辛○○向曾同在秀傳醫院任職之乙○○佯稱其有前開投資計
    劃，如投資新臺幣（以下同）五萬元，一、二個月即可獲利五千元，並向乙○○
    表示需要帳戶作為投資之用，委請乙○○提供幾個帳戶供其使用，乙○○不疑有
    他，乃取得丑○○、甲○○、曾尚鐸及戊○○之同意（丑○○等人因皆有參與投
    資，始同意借用），而提供附表一所示之帳戶供辛○○使用，辛○○復再向乙○○、賴宜延、賴俊良及丑○○等人借用附表二所示之支票存款帳戶供作支付投資
    紅利或利息之用。辛○○及子○○遂自八十九年三月間起至九十二年五月止，分
    由辛○○向丑○○、己○○、壬○○等人偽稱其與秀傳紀念醫院總裁黃明和及雲
    林縣長張榮味熟識，有前開投資計劃，可獲利豐厚利潤，而子○○則向庚○○、
    癸○○、丁○○、丙○○、洪絹詐稱其與辛○○有前開投資計劃，欠缺資金，
    如出借資金，可支付高額利息等，另由不知情之乙○○向戊○○、甲○○等人傳
    遞上開投資訊息，致乙○○、己○○、戊○○、丑○○、庚○○、癸○○、丁○○、丙○○、甲○○及洪絹等人陷於錯誤，誤以為辛○○、子○○確有上開投
    資計劃，先以電匯、轉帳方式，匯入少額資金，辛○○、子○○為取信被害人，
    即開立前開乙○○、賴宜延、賴俊良、丑○○等人為發票人之支票支付紅利或利
    息，並均如期兌現，乙○○等人至此更深信辛○○、子○○之投資計劃確屬有利
    可圖，乃分別將附表三所示之金額匯入如附表一編號一至七所示之帳戶或辛○○
    所有之附表一編號八、九所示之帳戶或子○○所有之如附表一編號十所示之帳戶
    內，詎辛○○、子○○於詐得前開帳款後，隨即將之挪至他用。嗣至九十二年六
    月間，辛○○、子○○所開立之支票陸續無法兌現，乙○○等人始知受騙。
二、上開事實有以下證據可資證明：
    (一)被告辛○○於本院審理時之自白；
    (二)證人乙○○、己○○、戊○○、丑○○、庚○○、癸○○、丁○○、丙○○、
      甲○○及洪絹於偵查及本院之證述；
    (三)前開證人提供之部分匯款憑證影本；
    (四)附表一所示帳戶及附表示所示支票存款帳戶之交易明細表；
    (五)證人乙○○提出之投資明細、匯款款項、匯出款項金額及郵政跨行匯款申請書
      等；
    (六)秀傳紀念醫院九十二年九月二十五日（９２）明秀醫字第九二一三六八號函；
    (七)雲林縣政府政風室九十二年十月十三日九二雲政查字第一三七八號函。
三、本件公訴人原起訴法條為刑法第三百三十九條第一項之詐欺取財罪，嗣公訴檢察
    官已於本院行準備程序及審理時當庭更正起訴法條為同法第三百四十條之常業詐
    欺罪，因與起訴之犯罪事實屬基本社會事實同一，且當庭更正起訴法條並告知被
    告，因此無須變更法條，附此敘明。
四、另子○○（男，五十五年六月五日生，住彰化縣二水鄉○○村○鄰○○路三十六
    號）雖未據公訴人提起公訴，惟查，證人庚○○、癸○○、丁○○、丙○○、洪
    絹知悉本件被告之虛偽投資計劃，係經由子○○之告知，已據前開證人證述在
    卷，且子○○尚曾帶同證人丁○○至雲林縣斗六鎮湖山水庫，並佯以水庫路面均
    為其與被告承作，而子○○對於曾帶同證人丁○○至前開湖山水庫亦不否認，僅
    諉稱係將來被告要投資之工程云云（參見臺灣彰化地方法院檢察署九十年度偵字
    第八九○九號卷第二八九、三一四、三八四頁），參之被告與子○○係表兄弟關
    係，子○○對於被告之經濟狀況、能力應有相當之認識，參之子○○於法務部調
    查局彰化縣調查站詢問及檢察官偵查中所陳，以子○○名義投入之資金約二千萬
    元，而其前擔任房屋銷售業務、公司之經理等職務，社會經驗豐富，投入之資金
    又鉅，實無可能對於被告所稱之投資計劃一無所知，顯見被告與子○○確係共同
    謀議以虛構之採購藥品及外國生物科技、雲林縣政府重殘養護中心、雲林縣政府
    公共工程、湖山水庫建設、外環道路工程及大陸晶圓廠之投資計劃，分向證人等
    詐取款項甚明，被告固迭於法務部調查局彰化縣調查站詢問、檢察官偵查中及本
    院審理時均供子○○對於其詐騙計劃不知情，然由其對於取得之巨額資金挪用何
    處竟未能合理交待（被告僅自承有約三百萬元之債務），尤徵被告並非一手主導
    本件詐騙計劃，被告前開供述，無非迴護子○○之詞，無足憑採。本院就卷內證
    據資料，因認子○○與被告辛○○就前揭犯行為共同正犯，應待本案判決確定後
    另由檢察官為適法偵處，併予敘明。
五、應依刑事訴訟法第二百七十三條之一第一項、第二百九十九條第一項前段、第三
    百十條之二、第四百五十四條第一項，刑法二十八條、第三百四十條，判決如主
    文。
六、如不服本判決，應於判決送達後十日內向本院提出上訴狀，上訴於臺灣高等法院
    臺中分院（須附繕本）。
中      華      民      國    九十四    年      一      月     十九     日
                                     臺灣彰化地方法院刑事第二庭
              法      官  許  雅  婷
右正本證明與原本無異。
如不服本判決，應於判決送達後十日內向本院提出上訴狀( 須附繕本 )。
告訴人或被害人對於判決如有不服具備理由請求檢察官上訴者，其上訴期間之計算係
以檢察官收受判決正本之日期為準。
                                       法院書記官  黃  幼  華
中      華      民      國    九十四    年      一      月    二十      日
 附表一：
┌──┬─────────┬────────┬───┐
│編號│金 融 機 關 名 稱 │帳           號 │戶  名│
├──┼─────────┼────────┼───┤
│ 一 │彰化市第一信用合作│0000000號│乙○○│
│    │社花壇分社        │                │      │
├──┼─────────┼────────┼───┤
│ 二 │合作金庫銀行彰化分│00000000│乙○○│
│    │行                │七九七六三號    │      │
├──┼─────────┼────────┼───┤
│ 三 │中華郵政股份有限公│局號：○○八一○│乙○○│
│    │司花壇郵局        │二四號、帳號：○│      │
│    │      │三四一九三五號  │      │
├──┼─────────┼────────┼───┤
│ 四 │彰化市第一信用合作│0000000號│丑○○│
│    │社花壇分社        │                │      │
├──┼─────────┼────────┼───┤
│ 五 │台中商業銀行員林分│00000000│甲○○│
│    │行                │○一八一號      │      │
├──┼─────────┼────────┼───┤
│ 六 │中國信託商業銀行員│00000000│曾尚鐸│
│    │林分行            │○三一四號      │      │
├──┼─────────┼────────┼───┤
│ 七 │中興商業銀行員林分│00000000│戊○○│
│    │行                │六九六九號      │      │
├──┼─────────┼────────┼───┤
│ 八 │中華郵政股份有限公│局號：○三○一○│辛○○│
│    │司林內郵局        │七三號、帳號：○│      │
│    │                  │二三○一八八號  │      │
├──┼─────────┼────────┼───┤
│ 九 │合作金庫銀行彰化分│00000000│辛○○│
│    │行                │八一二六一號    │      │
├──┼─────────┼────────┼───┤
│ 十 │中國信託商業銀行斗│00000000│子○○│
│    │六分行            │六○○六號      │      │
└──┴─────────┴────────┴───┘
 附表二：
┌──┬─────────┬────────┬───┐
│編號│金 融 機 關 名 稱 │帳           號 │戶  名│
├──┼─────────┼────────┼───┤
│ 一 │彰化市第一信用合作│0000000號│乙○○│
│    │社花壇分社        │                │      │
├──┼─────────┼────────┼───┤
│ 二 │同右              │0000000號│丑○○│
├──┼─────────┼────────┼───┤
│ 三 │台中商業銀行北員林│0000000號│賴俊良│
│    │分行              │                │      │
├──┼─────────┼────────┼───┤
│ 四 │彰化銀行員林分行  │00000000│賴宜延│
│    │                  │八一三六○○號  │      │
└──┴─────────┴────────┴───┘
 附表三：
┌──┬───┬───────┐
│編號│被害人│金額（新臺幣）│
├──┼───┼───────┤
│ 一 │乙○○│約三百萬元    │
├──┼───┼───────┤
│ 二 │己○○│約七百萬元    │
├──┼───┼───────┤
│ 三 │丑○○│約三百萬元    │
├──┼───┼───────┤
│ 四 │戊○○│約五百萬元    │
├──┼───┼───────┤
│ 五 │庚○○│約三百零三萬元│
├──┼───┼───────┤
│ 六 │癸○○│約六百萬元    │
├──┼───┼───────┤
│ 七 │丁○○│約四百七十萬元│
├──┼───┼───────┤
│ 八 │丙○○│約六百六十萬元│
├──┼───┼───────┤
│ 九 │洪絹│約一百二十萬元│
├──┼───┼───────┤
│ 十 │甲○○│約三百萬元    │
└──┴───┴───────┘
附錄本案論罪科刑法條全文：
中華民國刑法第三百四十條
以犯第三百三十九條之罪為常業者，處一年以上七年以下有期徒刑，得併
科五萬元以下罰金。
